臺灣高等法院臺南分院刑事判決　　　　　　 九十三年度重上更(二)字第二六號 Ｃ
　　　上　訴　人
　　　即　被　告　盧　慶　華
　　　選任辯護人　楊　焜　義　律師
右上訴人因誣告案件，不服臺灣臺南地方法院八十七年度訴字第五九二號中華民國八
十七年六月二十九日第一審判決（起訴案號：臺灣臺南地方法院檢察署八十七年度營
偵字第三九○號，及併案八十七年度營偵字第五五○號），提起上訴，經判決後，由
最高法院第二次發回更審，本院判決如左：
      主      文
原判決撤銷。
盧慶華意圖他人受刑事處分，向該管公務員誣告，累犯，處有期徒刑陸月。
      事      實
一、盧慶華曾因毀損案件，經本院於民國（下同）八十四年五月三十一日判處有期徒
    刑七月，並於八十六年一月十八日執行完畢，仍不知悔改。盧慶華與在台南縣東
    山鄉農會上班之張高再原為多年好友，於八十三、八十四年間，盧慶華於台南縣
    東山鄉農會、帳號Ｃ三一四號之存摺及印章均寄放在張高再處，委託其代為領款
    ，嗣後雙方因債務糾葛而對張高再心存怨恨，竟意圖使張高再受刑事處分，明知
    張高再於八十三年五月六日及八十四年二月十三日，並無未經其同意，擅自自上
    開帳戶內，盜領新台幣（下同）九萬元及四十五萬元。竟基於單一之誣告犯意，
    於八十六年九月十日上午十時許，向台南縣警察局白河分局東山分駐所警員蔡茂
    森誣指張高再盜領其上開款項後接續於八十六年十二月二十二日下午四時四十分
    許，接續向臺灣臺南地方法院檢察署檢察官誣告張高再盜領上開存款，嗣經該署
    檢察官於八十七年一月七日以八十六年度營偵字第二一三三號為不起訴處分。
二、案經張高再訴請臺灣臺南地方法院檢察署檢察官偵查起訴。
      理      由
一、訊據上訴人即被告盧慶華矢口否認有何誣告行為，辯稱：因張高再在東山鄉農會
    上班，伊就把存摺寄放在他那裡整理簿子，伊未同意張高再領錢，是張高再盜領
    的，八十四年二月十三日張高再在下午三點多就領錢四十五萬元，到晚上八點才
    來伊家來說明，張高再住處距伊住宅只十分鐘路程，如未盜領為何要拖五個小時
    ，實際上係是張高再盜領後轉借他人，未轉入伊之帳戶，且事後有陸續還錢；伊
    原本在家等該匯款四十五萬元贖車，並未等到錢；事後張高再有與伊協調，伊才
    替張高再說好話，伊沒有誣告；又伊有簽發二張本票交給告訴人張高再無訛，本
    來係簽伊支票，要告訴人張高再向金主調借，嗣由於伊支票跳票無法兌現，始以
    本票換回支票而已云云。
二、經查：
（一）右揭誣告之事實，業據告訴人張高再於偵審中指訴不移，且被告接續向台南縣
      警察局白河分局東山分駐所警員蔡茂森、臺灣臺南地方法院檢察署檢察官誣指
      告訴人張高再盜領現金共五十四萬元等情，亦有警訊筆錄、偵查筆錄可憑（見
      臺灣臺南地方法院檢察署八十六年度營偵字第二一三三號卷宗、原審卷第七一
      頁、第七二頁、第八十頁至第八二頁），堪信屬實。又被告指述告訴人盜領上
      開存款，告訴人所涉竊盜及偽造文書罪嫌，亦經臺灣臺南地方法院檢察署檢察
      官於八十七年一月七日以八十六年度營偵字第二一三三號為不起訴處分，有不
      起訴處分書可憑，並經本院前審調閱該卷核閱無訛。
（二）查告訴人迭於警訊、偵審時均明確表明係受被告之委託而去替被告領款，絕非
      盜領。而被告於臺灣臺南地方法院檢察署檢察官偵查時訊問其為何事隔二年再
      提出盜領之告訴時，亦供稱：是伊叫張高再領回來要還車的，張高再領回來都
      不理，害伊把車子賣了等語（見偵一卷第二二頁及第二三頁），則既係被告要
      張高再提領該筆錢，張高再自無盜領之情事，被告於警訊、偵查中卻一再指稱
      張高再盜領其存款五十四萬元，有筆錄可憑，已如前述，足徵被告確實具有誣
      告之故意。又被告於原審審理時供稱：張高再盜領隔天將提款卡及存摺交給伊
      時，伊就發現張高再盜領等語（見原審卷第三三頁背面），而五十四萬元係分
      二次提領，依序為九萬元、四十五萬元，究係何筆於隔日始發現，語焉不詳，
      且與其誣告之警訊筆錄中所述：盜領第二次存款後，約過了一個月才發現云云
      （見原審卷第八一頁），顯不相符，應非真實。況既係隔天即發現被「盜領」
      ，又何以事逾二年始提出告訴？至於被告另辯稱其有簽其支票委請告訴人代向
      金主調借，因其支票跳票無法兌現，始以本票換回云云，亦未經被告提出該無
      法兌現之支票為證，無從憑採。
（三）被告雖於偵查時陳稱：那時其車子典當時間到了，不得不賣車子云云（見偵一
      卷第三十頁），復於於本院更一審審理時亦陳稱與林登河去當舖要買（贖）車
      云云（見本院更一卷第九三頁），而證人林登河於原審審理時，亦附和證稱：
      「（問：知否被告有委託告訴人領款一事？）八十四年二月間被告有拜託我載
      他去當舖贖回一部自用車，之後回家等匯款，該匯款四十五萬元都沒匯入，因
      四十五萬元是要去贖回該當車的錢」、「（問：為何記得這麼久以前的事？）
      因為當天我從下午二點多一直等到七點多，我們一直在等告訴人領四十五萬元
      回來，下午三點多時被告打電話去農會問該筆錢有無匯入，農會回答說該筆錢
      已被告訴人領走，所以我們就在等告訴人，結果告訴人回來說，該筆錢已在回
      程中，交給別人使用」、「（問：當天盧慶華聽完農會回答說錢已被張高再領
      走後，他（指盧慶華）表情如何？）他很生氣，說他在等該筆四十五萬元，為
      何還沒拿回來」（見原審卷第四十七頁至第四十八頁）等語，然查，果若張高
      再盜領被告存款，被告早已知悉上開款項已領出，並很生氣，豈會於二年四月
      之後始行追究（如自八十四年二月十四日起算有二年四月餘，如自八十三年五
      月七日起算，即有三年四月餘）？矧告訴人於八十三年五月六日即有盜領之行
      為，被告與告訴人之信賴關係早已破滅，被告又豈會仍將存摺及印章寄放在張
      高再之處，容許其繼續為其領款？凡此均與社會常情有違，益足證明被告顯具
      有誣告之故意。又被告及證人林登河於本院更一審審理時雖稱曾於八十四年二
      月十三日向當舖回贖汽車，惟經查證之結果，芳川當舖負責人蔡新居於本院更
      一審審理時到場結證陳明：被告於八十四年二月間當月並無去辦理回贖等情，
      並有物品當票（電腦單）附卷可稽（見本院更一卷第一六九頁及第一七八頁）
      ，益徵被告所稱於八十四年二月十三日回贖汽車一事，顯屬虛構。再者，證人
      林登河經本院更一審審理時傳喚到庭改稱：「（問：事實上，是否知道此事？
      ）那天我是十二點去他家後，等到三、四點要領錢，要去當舖贖車回來，但是
      我們沒有拿到錢，沒有去贖車」、「我是在當天八時離開的」、「（問：是否
      知道四十五萬元是領現金或匯入？）那時是要去被告家裡等錢匯入後去東山鄉
      農會領錢再去領車」、「我是等到八點離去時，告訴人進來說沒有領錢來，被
      告很生氣」、「（問：為何你在原審時說是七點走的？）我是八點走的」、「
      （問：後來呢？）告訴人來說沒有領到錢，被告很生氣，後來他們二人出去說
      ，我就不知道了」（見本院更一卷第七六頁、第七八頁、弟一三六頁至第一三
      八頁）等語，則證人林登河所述離開被告住處時間又與其在原審所述不同；至
      領錢之方式，林登河於本院更一審審理時又改稱等告訴人匯入現金後，再去農
      會領錢等情，則與被告上開先前所陳係委託告訴人領錢，嗣又陳稱係匯入現金
      後再與證人自行去領錢、領車等情，顯又齟齬不一致。足見林登河所陳無非係
      與被告事後勾串附和被告偽證之詞，委無足採。又被告之妻盧陳素麗亦於本院
      更一審訊問時附和被告前開之說詞，陳稱他們（指被告與告訴人）係在外面，
      我是在裡面坐，．．本來是我們自己要去領錢，我們在等告訴人來一起去領錢
      ，等不到人．．我們要去贖車回來，都沒有等到錢回來云云（見本院更一卷第
      一七三頁及第一七四頁），均不足採。
（四）另參以被告之帳戶內於八十四年二月十三日之後仍有數十萬乃至百萬元收入之
      巨額款項進出，有本院更一審向東山鄉農會函調之上開九十年三月二日東農信
      字第一六四號被告活期存款帳卡（Ｃ三一四）可據（見本院更一卷第一四九頁
      ），被告豈會無法繳納車款。況張高再侵占其款項對其之影響既如此之巨，被
      告又豈會毫無反應，而遲至二年後始出告訴？
（五）又被告之父盧蒼，亦於本院更一審審理時及本審審理時到庭陳明：被告有拿票
      向告訴人調現，嗣後告訴人有查封其子財產，伊有向告訴人說不能讓他吃虧，
      其子欠告訴人連同利息是一百零四萬元，伊是農會代表，伊找總幹事李高島出
      來協調，扣掉二十萬元，伊是還告訴人八十四萬元，已全部還清了等語（見本
      院更一卷第三二頁、第三三頁、本院九十三年三月十五日準備程序筆錄）。則
      告訴人如有盜領被告存款，被告豈有可能於知悉後仍簽發二張支票向告訴人調
      借鉅款九十萬元，復又甘願簽發本票向告訴人換回前開支票，此有被告所簽發
      該二紙本票在卷可稽（見本院更一卷第三五頁），其有違常情甚明。且於事後
      被告之父委請李高島協調被告還告訴人金錢債務之事，卻均未言及告訴人如何
      盜領之事，此業據證人李高島於本院更一審審理時證述明確（見本院更一卷第
      一六六頁至第一六八頁）。被告之父身為農會代表（理事）與農會總幹事李高
      島居間協調被告積欠告訴人債務，倘告訴人先前曾盜領被告款項，以告訴人亦
      在同一農會上班，又豈有不扣除上開被告所指被告訴人所盜領之款項，而返還
      八十四萬元？矧告訴人如有盜領五十四萬元，豈有僅自一百零四萬元中，扣除
      其中二十萬元之事？
（六）嗣被告於告訴人強制執行查封時，與告訴人於八十七年三月九日發生打架，雙
      方就傷害部分和解時，亦未言及告訴人盜領存款之事，亦據證人廖添鴻於本院
      更一審審理時證述明確（見本院更一卷第七三頁及第七四頁），並臺灣臺南地
      方法院八十七年度易字第一九一二號傷害案件判決書附卷可憑（見本院更一卷
      第一０六頁），附此敘明。
（七）綜上所述，被告所稱告訴人有自其農會帳戶內領款之事實，雖非虛構，惟其誣
      指告訴人未經其同意，擅自自農會帳戶內盜領存款之事實，確係虛構。被告前
      開所辯顯係事後畏罪卸責之詞，不足採信。本件事證已臻明確，被告犯行洵堪
      認定，應予依法論科。
（八）至被告具狀聲請傳訊證人廖添鴻、林登河、蔡連成及被告之配偶，因本件事證
      已明，無庸傳訊，併此明。
三、核被告所為，係犯刑法第一百六十九條第一項之誣告罪，查被告曾因毀損案件，
    經本院於八十四年五月三十一日判處有期徒刑七月，並於八十六年一月十八日執
    行完畢，有本院被告全國前案紀錄表、臺灣臺南地方法院檢察署刑案資料查註紀
    錄表可按，其於五年之內再犯本件有期徒刑以上之罪，為累犯，應依法加重其刑
    。
四、原審予以論罪科刑，固無不當。惟查：刑法第一百六十九條第一項之誣告罪之構
    成要件需向該管公務員誣告，始克成立，此觀法文之規定自明。原判決事實欄僅
    記載被告向台南縣警察局白河分局誣指張高再盜領其上開款項，漏未載明向該局
    東山分駐所警員「蔡茂森」誣指張高再盜領其上開款項，且漏未記載並於八十六
    年十二月二十二日下午四時四十分許，接續向臺灣臺南地方法院檢察署檢察官誣
    告張高再盜領等情，核有違誤。被告上訴意旨猶執前詞，否認犯罪，雖不足採，
    惟原判決既有可議，自應由本院將原判決撤銷改判。爰審酌被告誣指他人犯罪，
    妨害國家偵查權之正當行使，並足使他人名譽受損，惡性非輕，不宜輕縱，暨其
    素行、犯罪動機、目的、手段及犯後態度等一切情狀，量處如主文第二項所示之
    刑，以示懲儆。
據上論斷，應依刑事訴訟法第三百六十九條第一項前段、第三百六十四條、第二百九
十九條第一項前段，刑法第一百六十九條第一項、第四十七條，判決如主文。
本案經檢察官吳萃芳到庭執行職務。
中    華    民    國      九十三      年      四      月    二十八      日
                                  臺灣高等法院臺南分院刑事第三庭
                                      審判長法官  陳    義    仲
                                            法官  宋    明    蒼
                                            法官  楊    子    莊
右正本證明與原本無異。
如不服本判決，應於判決送達後十日內向本院提出上訴狀，其未敘述理由者並應於提
出上訴狀後十日內向本院補提理由書（應附繕本)。
                                      法院書記官  王    全    龍
中    華    民    國      九十三      年      四      月      三十      日
附錄法條：
刑法第一百六十九條：
意圖他人受刑事或懲戒處分，向該管公務員誣告者，處七年以下有期徒刑。
意圖他人受刑事或懲戒處分，而偽造、變造證據，或使用偽造、變造之證據者，亦同
。